---
title: "Untitled"
author: "Andrian Agusitinus Lumban Gaol"
date: "2023-12-12"
output: html_document
---

**Anggota Kelompok 10:** <br>

120450092 - Muhammad Syahid Burhanudin Robbani <br>

121450090 - Andrian Agustinus Lumban Gaol <br>

121450111 - Muhammad Arsal Ranjana Utama <br>

121450150 - Wulan Sabina <br>

# Kasus 1

Data inflasi Indonesia (mtm) sektor pendidikan, rekreasi, dan olahraga periode Januari 2008 sampai dengan Desember 2015, yaitu sebanyak 96 data deret waktu.

### Langkah 1: Import Dataset dan Library yang dibutuhkan

```{r}
library(readxl) #membaca data excel
library(tseries) #package timeseries
library(lmtest) #untuk coeftest
library(forecast) #untuk accuracy dan prediksi

data <- read_excel("~/SM_5/adidaw/rp_usd.xlsx")
data$Rupiah <- as.numeric(gsub(",", "", data$Rupiah))
```

### Langkah 2 : Identifikasi Model

```{r}
data <- ts(data, frequency = 12, start = c(2015, 1))
data
```

```{r}
plot.ts(data) #melihat plot dari data
```

### Langkah 3: Cek Stasioner Mean dan Varians

#### Cek stasioner data

```{r}
adf_result <- adf.test(data)
adf_result
```

> Karena nilai p-value \\\> alpha = 0.05 maka Tolak H0 atau data belum stasioner

```{r}
#Mengatasi data tidak stasioner pada rataan
data1<- diff(data)

# plot
plot(data1)
ratadiff = mean(data1)
abline(h=ratadiff, col='red')

# adf test
adf.test(data)
```

> Karena nilai p-value \\\< alpha = 0.05 maka terima H0 atau data sudah stasioner

```{r}
acf(data1)
pacf(data1)
```

```{r}
data2 = diff(data1, lag=12)
plot(data2)
ratadiff = mean(data2)
abline(h=ratadiff, col='red')
adf.test(data2)
```

> Karena nilai p-value \\\< alpha = 0.05 maka terima H0 atau data sudah stasioner

```{r}
acf(data2)
pacf(data2)
```

## SARIMA

### Langkah 4 : Menentukan Orde SARIMA (p,d,q) x (P,D,Q)s

```{r}
auto.arima(data2)
```

```{r}
model1 = arima(data2, orde=c(0,0,1), seasonal=list(order=c(2,0,0),period=12), method="ML")

summary(model1)
```

```{r}
plot(data2)
lines(fitted(model1),col='red')
```

### Langkah 5 : Uji Diagnosa Model

```{r}
#Plot Residual
checkresiduals(model1,plot=T)
```

```{r}
qqnorm(model1$residuals)
qqline(model1$residuals)
```

```{r}
jarque.bera.test(model1$residuals)
```

### Langkah 6 : Uji Diagnosa Model

> H0 : Tidak terjadi heteroskedastisitas
>
> H1 : Terjadi Heteroskedastisitas

```{r}
library(FinTS)
for (i in 1:15) {
  ArchTest <- ArchTest(model1$residuals, lags=i, demean=TRUE)
  cat("P Value LM Test lag ke", i,"adalah" , ArchTest$p.value, "\n") }
```

> karena p-value dari lag ke 1-10 \> dari 0.05 maka terima ho

```{r}
library(rugarch)

# Mengumpulkan kesalahan dari model SARIMA
resid <- resid(model1)

# Membuat model GARCH dari residu SARIMA
garch_spec <- ugarchspec(variance.model = list(model = "sGARCH", garchOrder = c(1, 0)),
                         mean.model = list(resid), distribution.model = "std")
garch_model <- ugarchfit(spec = garch_spec, data = data,solver = "hybrid")

# Tampilkan ringkasan model GARCH
print(garch_model)
```

```{r}
# Melakukan prediksi dengan model GARCH
forecast <- ugarchforecast(garch_model, n.ahead = 11)
forecast
```

#### Akurasi

```{r}
actual_values <- read_excel("~/SM_5/adidaw/rp_usd_2023.xlsx")
actual_values$aktual <- as.numeric(gsub(",", "", actual_values$aktual))
```

```{r}
# Mengambil nilai aktual
actual_values <- actual_values$aktual

# Mengambil nilai prediksi dari model GARCH
forecast_values <- as.numeric(forecast@forecast$seriesFor[1,])

# Menghitung MAPE
mape <- mean(abs((actual_values - forecast_values) / actual_values)) * 100

# Menampilkan hasil MAPE
cat("Mean Absolute Percentage Error (MAPE):", mape, "%\n")
```

#### 
